臺灣臺東地方法院刑事判決
                                      109年度訴字第132號
公  訴  人  臺灣臺東地方檢察署檢察官
被      告  楊博宇



上列被告因恐嚇取財等案件，經檢察官提起公訴（109 年度偵緝
字第72號），被告於本院準備程序中，就被訴事實為有罪之陳述
，經本院裁定依簡式審判程序審理，判決如下：
    主  文
楊博宇共同犯剝奪他人行動自由罪，累犯，處有期徒刑捌月。又
共同犯傷害罪，累犯，處有期徒刑伍月，如易科罰金，以新臺幣
壹仟元折算壹日。又共同犯恐嚇取財罪，累犯，處有期徒刑拾月
。不得易科罰金部分，應執行有期徒刑壹年貳月。
    事實及理由
一、適用簡式審判程序之有罪判決書之製作，準用第454 條（按
    ：即簡易判決處刑書之記載）之規定，刑事訴訟法第310 條
    之2 定有明文。本案犯罪事實及證據，除更正並補充如下外
    ，其餘均引用如附件檢察官起訴書及補充理由書之記載：
  ㈠起訴書犯罪事實欄一第25行記載「再次徒手或持脫鞋毆打胡
    俊業」更正記載為「再次徒手或持拖鞋毆打胡俊業」。
  ㈡證據並所犯法條欄一編號7 部分記載「告訴人胡俊業與綽號『
    憨獅』之男子之LINE對話紀錄1 份」更正記載為「告訴人胡
    俊業與綽號『憨獅』之男子之微信對話紀錄1 份」。
  ㈢證據部分增列補充：「被告楊博宇於本院準備程序及審理期
    日之自白」
二、論罪科刑：
  ㈠行為後法律有變更者，適用行為時之法律。但行為後之法律
    有利於行為人者，適用最有利於行為人之法律，刑法第2 條
    第1 項定有明文。查被告行為時，刑法第277 條規定：「傷
    害人之身體或健康者，處三年以下有期徒刑，拘役或一千元
    以下罰金。犯前項之罪，因而致人於死者，處無期徒刑或七
    年以上有期徒刑；致重傷者，處三年以上、十年以下有期徒
    刑」，而被告行為後，上開條文已於民國108 年5 月29日修
    正公布，同年月31日生效，修正後規定為：「傷害人之身體
    或健康者，處五年以下有期徒刑、拘役或五十萬元以下罰金
    。犯前項之罪，因而致人於死者，處無期徒刑或七年以上有
    期徒刑；致重傷者，處三年以上十年以下有期徒刑」，可知
    修法後傷害罪之法定刑顯然較修正前為重，經新舊法比較結
    果，被告行為後之新法並未較有利於被告，依刑法第2 條第
    1 項前段規定，應適用被告行為時即修正前刑法第277 條第
    1 項規定論處，合先敘明。
  ㈡又按刑法第2 條第1 項所指行為後法律有變更者，係包括構
    成要件之變更而有擴張或限縮，或法定刑度之變更。若僅為
    文字、文義之修正或原有實務見解、法理之明文化，或僅條
    次之移列等無關有利或不利於行為人，則非屬該條所指之法
    律有變更，自不生新舊法比較之問題，而應依一般法律適用
    原則，適用裁判時法（最高法院100 年度台上字第1616號判
    決意旨參照）。查被告行為後，刑法第302 條第1 項、第34
    6 條第1 項固均於108 年12月25日修正公布，並於108 年12
    月27日生效，惟該次修正僅將刑法施行法第1 條之1 第2 項
    前段所規定提高30倍之罰金數額調整換算後予以明定，不涉
    及構成要件與刑度之變更，無關有利或不利於被告之情形，
    揆諸上開說明，不生新舊法比較適用之問題，應依一般法律
    適用原則適用裁判時法即上開修正生效之規定，附此敘明。
  ㈢核被告楊博宇所為係犯刑法第302 條第1 項之剝奪他人行動
    自由罪、修正前刑法第277 條第1 項之傷害罪，及刑法第34
    6 條第1 項之恐嚇取財罪。被告先後以拳頭或持保溫瓶、拖
    鞋，丟擲、毆打告訴人胡俊業之頭、臉、眼睛、手部及嘴巴
    部位，係於密切接近之時間所為，侵害同一法益，應視為數
    個舉動之接續施行，為接續犯，應僅論以單一之傷害罪。被
    告與共犯王聖煒間，就上開剝奪他人行動自由、傷害及恐嚇
    取財等犯行，有犯意聯絡及行為分擔，為共同正犯。被告所
    犯上開罪名間，均犯意各別，行為互殊，應予分論併罰。
  ㈣刑之加重被告有如附件犯罪事實欄一所載之犯罪科刑執行完
    畢情形，有臺灣高等法院被告前案紀錄表1 份附卷為憑，是
    其於受徒刑執行完畢後之5 年內，故意再犯本件有期徒刑以
    上之罪，依刑法第47條第1 項規定，為累犯；併參酌被告本
    件所犯顯無應予量處最低法定刑之情形（詳後所述），自應
    依同規定加重其刑（司法院大法官解釋釋字第775 號解釋文
    暨理由書、最高法院108 年度台上字第338 號、第1387號判
    決理由併同參照）。
  ㈤爰以行為人之責任為基礎，爰審酌被告與告訴人胡俊業並不
    熟識，其見友人即共犯王聖煒與告訴人胡俊業生有糾紛，不
    思以理性方式處理其等之糾紛，竟與共犯王聖煒共同剝奪告
    訴人行動自由，以拳頭或保溫瓶、拖鞋傷害告訴人，甚而使
    告訴人之姊胡素珍心生畏懼而交付金錢，侵害被害人自由法
    益、身體法益及財產法益，且危害社會安全，亦未與被害人
    達成和解或賠償損害，所為甚有可責；惟念及被告坦承犯行
    ，犯後態度尚可，且未實際分得利益；兼衡被告自陳教育程
    度為高中畢業，做粗工為業，月收入新臺幣15,000元，需照
    顧生病的爸爸，家中經濟勉持之家庭經濟狀況（見本院卷第
    30 4頁）等一切情狀，量處如主文所示之刑，及諭知易科罰
    金之折算標準，並就不得易科罰金部分，綜合判斷刑法第30
    2 條第1 項、第346 條第1 項之規範目的（維護自由法益、
    私人財產法益）、被告各行為彼此間之關連性、人格特性、
    犯罪傾向暨與前科之關連性、各行為所侵害法益之專屬性或
    同一性、社會對被告所犯各罪之處罰之期待等項，暨參酌刑
    法第51條數罪併罰定應執行刑之立法方式係採限制加重原則
    ，而非以累加方式定應執行刑，爰定應執行刑為如主文示之
    刑，以資懲儆。
據上論斷，應依刑事訴訟法第273 條之1 第1 項、第284 條之1
、第299 條第1 項前段、第310 條之2 、第454 條第2 項，修正
前刑法第277 條第1 項，刑法第2 條第1 項前段、第28條、第30
2 條第1 項、第346 條第1 項、第47條第1 項、第41條第1 項前
段、第51條第5 款，刑法施行法第1 條之1 ，判決如主文。
本案經檢察官許萃華偵查起訴，檢察官於盼盼到庭執行職務。
中　　華　　民　　國　 110　　年　　1 　　月　　21　　日
                  刑事第三庭  法  官  徐晶純
以上正本證明與原本無異。
如不服本判決應於收受送達後20日內向本院提出上訴書狀，並應
敘述具體理由；其未敘述上訴理由者，應於上訴期間屆滿後20日
內向本院補提理由書（均須按他造當事人之人數附繕本）。「切
勿逕送上級法院」。告訴人或被害人對於本判決如有不服，請書
具不服之理由狀，請求檢察官上訴者，其上訴期間之計算係以檢
察官收受判決正本之日期為準。
                              書記官  尹  瑋
中　　華　　民　　國　 110　　年　　1 　　月　　21　　日

附錄本案論罪科刑法條全文：

修正前中華民國刑法第277條第1項
傷害人之身體或健康者，處三年以下有期徒刑，拘役或一千元以
下罰金。

中華民國刑法第302條第1項
私行拘禁或以其他非法方法，剝奪人之行動自由者，處五年以下
有期徒刑、拘役或九千元以下罰金。

中華民國刑法第346條第1項
意圖為自己或第三人不法之所有，以恐嚇使人將本人或第三人之
物交付者，處六月以上五年以下有期徒刑，得併科三萬元以下罰
金。

附  件